臺灣新竹地方法院民事判決　　　　　　　　　　　　　九十三年度訴字第五六０號
　　原　　　告　新竹市農會
　　法定代理人　己○○
　　訴訟代理人　甲○○
　　　　　　　　庚○○
　　　　　　　　乙○○
　　被　　　告　戊○○
　　　　　　　　丙○○
　　　　　　　　丁○○
右當事人間返還消費借貸款事件，本院於民國九十三年十月二十九日辯論終結，判決
如左：
    主      文
被告應連帶給付原告新台幣貳佰拾萬肆仟壹佰捌拾貳元，及其中新台幣壹佰柒拾捌
萬玖仟玖佰零貳元，自民國九十年三月二十三日起至清償日止，按年息百分之九點六
計算之利息，暨自民國九十年四月二十四日起至清償日止，逾期在六個月以內者，按
上開利率百分之十，超過六個月以上者，按上開利率百分之二十計算之違約金；其中
新臺幣伍拾壹萬肆仟貳佰捌拾元，自民國九十年三月二十三日起至清償日止，按年息
百分之十點六計算之利息，暨自民國九十年四月二十四日起至清償日止，逾期在六個
月以內者，按上開利率百分之十，超過六個月以上者，按上開利率百分之二十計算之
違約金。
原告其餘之訴駁回。
訴訟費用由被告連帶負擔。
本判決第一項於原告以新台幣柒拾陸萬捌仟元供擔保後得假執行。
原告其餘假執行之聲請駁回。
    事實及理由
一、原告主張：
    訴外人葉洪英李邀同被告丙○○、戊○○為連帶保證人，於民國（下同）八十九
    年十一月二十三日向原告借款(1)新台幣（下同）一百八十萬元，約定借款期間自
    八十九年十一月二十三日起至一百零九年十一月二十三日止，本金分二百四十期
    攤還，應按月付息，利息按原告基本放款利率加年息百分之一點五計算（借款時
    之利率為年息百分之九點六），嗣後隨原告基本放款利率變動而調整。如有逾期
    繳納，即喪失期限之利益，借款應視為全部到期，即應立即全數清償，且自遲延
    之日起，除仍按上開利率計算遲延利息外，並應自逾期日起至清償日止，逾期六
    個月以內者，按上開利率百分之十，超過六個月者，按上開利率百分之二十加付
    違約金；(2)五十四萬元，約定借款期間自八十九年十一月二十三日起至九十六年
    十一月二十三日止，本金分八十四期攤還，應按月付息，利息按原告基本放款利
    率加年息百分之二點五計算（借款時之利率為年息百分之十點六），嗣後隨原告
    基本放款利率變動而調整。如有逾期繳納，即喪失期限之利益，借款應視為全部
    到期，即應立即全數清償，且自遲延之日起，除仍按上開利率計算遲延利息外，
    並應自逾期日起至清償日止，逾期六個月以內者，按上開利率百分之十，超過六
    個月者，按上開利率百分之二十加付違約金；又連帶保證人即被告丙○○、戊○○二人就前開二筆借款亦應負連帶清償責任。詎訴外人葉洪英李就前開二筆借款
    利息均僅繳至九十年三月二十二日止，自九十年三月二十三日起即未依約繳納本
    息，迄今已逾一期以上，即應將借款一次清償，計尚分別積欠原告本金一百七十
    八萬九千九百零二元及五十一萬四千二百八十元，及自九十年三月二十三日起至
    清償日止按前開利率計算之遲延利息、違約金未為清償，迭經催討無效，依法訴
    外人葉洪英李與被告丙○○、戊○○即應負連帶清償責任。又訴外人葉洪英李已
    於九十二年三月七日過世，其繼承人為被告戊○○、丙○○、丁○○三人，則被
    告三人應繼承其前開借款債務，是其三人亦應就前開借款債務負連帶清償責任。
    為此，爰依消費借貸、連帶保證及繼承之法律關係，訴請被告連帶清償之前開借
    款本金、利息及違約金等情。
二、被告方面：
    被告戊○○、丙○○、丁○○三人均未於言詞辯論期日到場，復未提出書狀作何
    答辯。
三、程序方面：
（一）按訴狀送達後，原告不得將原訴變更或追加他訴；但請求之基礎事實同一者、
      該訴訟標的對於數人必須合一確定時，追加其原非當事人之人為當事人者，不
      在此限，民事訴訟法第二百五十五條第一項第二款、第五款分別定有明文。本
      件原告原本於消費借貸及連帶保證之法律關係，係請求葉洪英李與被告戊○○
      、丙○○連帶清償借款債務。嗣後原告查知本件借款人葉洪英李已於九十二年
      三月七日過世，是撤回對葉洪英李之請求，並本於繼承之法律關係追加原未列
      為被告之葉洪英李之繼承人丁○○為被告，揆諸前開規定，原告所為訴之追加
      ，於法尚無不合，應予准許，合先敘明。
（二）本件被告戊○○、丙○○、丁○○三人經合法通知，未於言詞辯論期日到場，
      核均無民事訴訟法第三百八十六條各款所列情形，爰依原告聲請，由其一造辯
      論而為判決。
四、得心證理由：
（一）原告前揭主張訴外人葉洪英李邀同被告丙○○、戊○○為連帶保證人，於八十
      九年十一月二十三日分別向原告借款一百八十萬元、五十四萬元，惟僅依約繳
      納本息至九十年三月二十二日止，自九十年三月二十三日起之本息即未繳納，
      迄今已逾期一次以上，依據前開約定，其借款視為全部到期，計分別尚積欠本
      金一百七十八萬九千九百零二元、五十一萬四千二百八十元，及自九十年三月
      二十三日起至清償日止，分別按前開約定利率計算之利息，且訴外人葉洪英李
      已於九十二年三月七日過世，其繼承人即被告戊○○、丙○○、丁○○三人應
      繼承前開債務等情，業據其提出與所述相符之借據二份、授信約定書三份、放
      款交易明細查詢單二份、被告等之最新
      證，而被告戊○○、丙○○、丁○○三人未於言詞辯論期日到場，亦未提出書
      狀作何有利於己之聲明或陳述，以供本院審酌，參諸前開原告所提出之資料，
      自堪認原告之主張為真實。
（二）至原告就前開借款之逾期違約金部分，主張係自九十年三月二十三日起算云云
      ；惟查兩造間就前開借款約定得請求違約金，係以遲延還本或付息時，本金自
      到期日起，利息自繳息日起，逾期六個月以內者，按約定利率百分之十，超過
      六個月者，按約定利率百分之二十計算違約金，有借據一份在卷可按；且依原
      告提出之放款交易明細查詢單，有關違約金部分亦係以前開約定方式起算違約
      金，而訴外人葉洪英李係繳納本息至九十年三月二十二日止，而下次應繳納本
      息之日期為九十年四月二十三日，是其雖自九十年三月二十三日起未依約支付
      本息，惟係於九十年四月二十三日未依約繳納本息時始得請求違約金，亦即自
      九十年四月二十三日起未依約繳納本息時，始符合逾一期以上，是依據前開約
      定，原告得請求被告連帶給付違約金之起算日即為九十年四月二十三日，從而
      原告請求違約金逾此範圍部分，即屬無據，應予駁回。
（三）綜上所述，原告本於消費借貸、連帶保證及繼承之法律關係，訴請被告給付如
      主文第一項所示之本金、利息及違約金，即無不合，應予准許；至超過該範圍
      部分之請求，即屬無據，不應准許。
五、原告陳明願供擔保聲請宣告假執行，就其勝訴部分，經核尚無不合，爰酌定相當
    之擔保金額併准許之；至其無理由部分，因訴既經駁回，其假執行之聲請亦失所
    附麗，應併予駁回。
六、結論：本件原告之訴為一部有理由，一部無理由，依民事訴訟法第三百八十五條
    第一項前段、第七十九條、第八十五條第二項、第三百九十條第二項，判決如主
    文。
中　　　華　　　民　　　國　　九十三　　年　　 十一 　　月　　　九　　　日
                              臺灣新竹地方法院民事第一庭
                                  法  官  李承訓
右為正本係照原本作成。
如對本判決上訴，須於判決送達後廿日內向本院提出上訴狀。
                                  書記官  吳玉蘭
中　　　華　　　民　　　國　　九十三　　年　　 十一 　　月　　　九　　　日
